臺灣高等法院臺南分院刑事判決　　　　 九十一年度上重更(二)字第三四五號　 Ｃ
　　　上　訴　人　臺灣台南地方法院檢察署檢察官
　　　上　訴　人
　　　即　被　告　丙　○　○
　　　選任辯護人　黃　榮　坤　律師
　　　上　訴　人
　　　即　被　告　甲　○　○
　　　指定辯護人　本院公設辯護人　戊　○　○
右上訴人因被告擄人勒贖等案件，不服中華民國八十九年八月廿九日台灣台南地方法
院八十九年度重訴字第五號第一審判決（起訴案號：台灣台南地方法院檢察署八十九
年度偵字第一○五九、一一○七號），提起上訴，判決後，經最高法院第二次發回更
審，本院判決如左：
      主      文
原判決撤銷。
甲○○共同意圖勒贖而擄人，處無期徒刑，褫奪公權終身；扣案制式九MM半自動手槍
壹支、子彈拾顆（含彈匣壹個）、摺疊刀壹支、透明膠帶壹捲、膠帶壹團均沒收。
丙○○共同意圖勒贖而擄人，累犯，處有期徒刑拾捌年，褫奪公權拾年；扣案摺疊刀
壹支、透明膠帶壹捲、膠帶壹團均沒收。
      事      實
一、丙○○前因違反懲治盜匪條例等案件，於民國（下同）七十七年一月十三日，經
    本院判處應執行有期徒刑廿年確定，嗣經減為有期徒刑十五年，於八十七年十一
    月廿七日執行完畢；甲○○則分別於七十三年七月十二日、七十五年十月廿四日
    ，因殺人案件，經最高法院判處無期徒刑確定，於八十三年十二月八日假釋出獄
    ，仍在假釋中，二人竟均不知悔改。
二、詎甲○○又於八十八年間，在高雄縣梓官鄉受綽號「金益」不詳成年男子委託，
    寄藏具有殺傷力制式口徑九MM半自動手槍一枝（含彈匣一個，但手槍未扣案）、
    子彈十一顆，即未經許可持有（甲○○該未經許可寄藏手槍及子彈罪部分，業經
    本院判處有期徒刑五年，併科罰金新台幣十萬元，上訴後經最高法院駁回確定）
    ，並於八十八年十月間，將上開槍彈借予莊士吉持有（按莊士吉於七十六年八月
    三日因擄人勒贖案件，經判處有期徒刑十五年確定，於八十三年假釋出獄）。
三、丙○○、甲○○與莊士吉（另案通緝中）三人於出獄後，常在台南市○○街二六
    八號「丙○○」租住處泡茶聊天。嗣因甲○○、莊士吉二人，缺錢花用，竟基於
    共同犯意聯絡，於八十九年一月初，在台南市○○街二六八號「丙○○」租住處
    ，共謀擄人勒贖（丙○○在場知情，但未應允參與），然尚未選定對象。旋於八
    十九巷一月九日晚上九時許，因丙○○客戶李世厚、王國揚來訪，丙○○、甲○○、莊士吉三人，乃與丙○○客戶李世厚、王國揚，前往台南市○○路「三六九
    餐廳」用餐，餐畢丙○○帶其客戶李世厚、王國揚二人，至台南市○○○街「立
    崎公司」，擬洽談有關化粧品寄賣事宜，而與甲○○、莊士吉分手。另甲○○、
    莊士吉二人，即共乘莊士吉所有紅色輕機車離開。渠二人途經台南市○○路○段
    一二二號對面時，適見乙○○赴宴完畢，獨自一人，正步行欲進入其ＵＯ—九五
    ○九號小客車時，莊士吉即取出先前甲○○所借予槍彈，而甲○○則拿出其所有
    摺疊刀一支、手銬一付，二人乃著手對乙○○實施擄人勒贖行為。先由甲○○持
    摺疊刀，抵住乙○○，而將乙○○推入其所有ＵＯ—九五○九號小客車前座，乙○○被推入車內後，擬打開前座另側車門逃離，但為斯時已進入後座莊士吉，自
    後勒住脖子，莊士吉並持上開槍彈，抵住乙○○。甲○○進入駕駛座後，即趁莊
    士吉勒住乙○○脖子時，以手銬銬住乙○○雙手，以防反抗，而莊士吉隨即將乙○○拉往後座，控制行動，甲○○即駕駛乙○○所有ＵＯ─九五○九號小客車繞
    行，約十分鐘後，甲○○將車駛往台南市○○街二六八號「丙○○」租屋處，途
    經統一超商時，再下車購買膠帶一捲，用以矇住乙○○雙眼，迨進入「丙○○」
    租屋處，再以該膠帶綑綁乙○○雙腳，控制乙○○行動自由。
四、詎丙○○在其台南市○○街二六八號租住處，見甲○○、莊士吉二人，已擄得乙○○，且向乙○○勒索金錢後，即與甲○○、莊士吉二人，共同基於擄人勒贖犯
    意聯絡，同意於甲○○、莊士吉取得贖款後，負責接送甲○○、莊士吉逃逸事宜
    ，而甲○○、莊士吉二人，則應允於取得贖款後，將部分贖金給予丙○○。旋甲○○、莊士吉即向乙○○要求，交付新台幣（下同）三千萬元贖金，乙○○表明
    無法交付三千萬元。翌日即八十九年一月十日，經討價還價，乙○○應允交付一
    千五百萬元贖金，並由乙○○於八十九年一月十日上午八時卅分許，以電話聯絡
    友人劉澤民籌措贖金，然僅籌得一千一百二十萬元。經甲○○、莊士吉答應以一
    千一百二十萬元為贖款，並指示乙○○以電話聯絡其友人劉澤民交付贖款地點。
    旋於八十九年一月十日上午十一時許，由甲○○、莊士吉駕駛乙○○所有ＵＯ—
    九五○九號小客車，載乙○○擬前往約定地點取款，先指定在台南市○○路大南
    北餐廳，嗣再改在台南市○○路與顯草街口「加油站」，為交付贖款地點。甲○○、莊士吉在前往取款途中，先由莊士吉以行動電話聯絡丙○○，要丙○○至台
    南市○○路「蒙納麗紗賓館」等候接應。旋乙○○友人劉澤民，依約至台南市○○路與顯草街口「加油站」，將一千一百二十萬元贖款交付，甲○○、莊士吉二
    人取得贖款後，迅即駕駛乙○○所有ＵＯ─九五○九號小客車逃逸，並將小客車
    駛往台南市○○路「蒙娜麗莎賓館」前，與丙○○會合，以便由丙○○將渠等二
    人接應逃離。
五、丙○○於接到莊士吉電話指示後，即依約於八十九年一月十日中午十二時許，駕
    駛其父洪柏茹所有Ｃ九─九七二八號吉普車，抵達「蒙納麗紗賓館」等候，準備
    接應甲○○、莊士吉。而甲○○、莊士吉二人，則於八十九年一月十日下午二時
    三十分許，駕駛乙○○所有ＵＯ─九五○九號小客車，到達「蒙娜麗莎賓館」前
    ，與丙○○會合。抵達後，甲○○、莊士吉二人，立即自乙○○所有ＵＯ─九五
    ○九號小客車下車，並手提二包手提袋，隨即進入丙○○所駕駛Ｃ九─九七二八
    號吉普車，準備逃離。然因乙○○友人劉澤民，已向台南市警察局第三分局報案
    ，經該分局派警佈線跟監。茲跟監警員己○○，見甲○○、莊士吉二人，已換乘
    丙○○所駕駛Ｃ九─九七二八號吉普車，且發動汽車準備逃離，警員己○○乃持
    警槍，跑至Ｃ九─九七二八號吉普車前頭，表示警察，予以阻擋，但丙○○不理
    ，仍發動車子朝警員己○○衝來，警員己○○見狀閃避，並鳴槍制止逃逸。追緝
    中，丙○○所駕Ｃ九─九七二八號吉普車失控，而在台南市○○路○段九一巷口
    翻覆，莊士吉趁機逃逸，而丙○○、甲○○則當場為警捸逋，並扣得甲○○所有
    制式口徑九MM半自動手槍用彈匣一個（內有制式口徑九MM半自動手槍子彈十顆）
    及甲○○所有且供共同犯罪所用摺疊刀一支、透明膠帶一捲、綑綁乙○○膠帶一
    團，並起出贖款一千一百廿萬元（該款已由乙○○領回）。
六、案經台南市警察局第三分局報請台灣台南地方法院檢察署檢察官偵查起訴。
      理      由
一、訊據上訴人即被告甲○○，對於右述時地與莊士吉，將被害人乙○○，強行押往
    丙○○台南市○○街租住處，且向被害人乙○○要求交付一千一百二十萬元款項
    之事實，供承不諱。然否認有擄人勒贖犯行。另訊據上訴人即被告丙○○亦矢口
    否認有右揭擄人勒贖犯行。【甲○○】辯稱：伊絕無與莊士吉、丙○○事先共謀
    意圖勒贖而擄人，因伊所參與左營信鴿協會，適逢要舉辦年度春季大賽，且定於
    八十九年一月九日要檢驗鴿子，故伊自八十八年十二月廿六日起至八十九年一月
    九日下午止，每日均與蔡進輝在一起訓練鴿子，未曾離開過高雄，故絕不可能於
    八十九年一月初，與丙○○、莊士吉二人，在台南市共謀擄人勒贖；另八十九年
    一月九日下午，伊係接到丙○○電話，邀伊去台南市○○街其租住處打麻將，伊
    於當晚七時許抵達丙○○租住處，但因三缺一，人數仍不足以打麻將，三人乃改
    為泡茶聊天，後來有二位客戶來找丙○○，丙○○乃招待該二位客人，到台南市
    「三六九餐廳」用晚餐，伊與莊士吉作陪，餐後其二人，即與丙○○分手，伊與
    莊士吉則共騎機車離開，渠二人途經台南市○○路○段一二二號時，莊士吉見路
    邊停放一部小客車，莊士吉即稱，該部車好像與他朋友有債務糾紛，乃邀伊在巷
    內等候，原意是想向車主索討些錢來花用，但因被害人乙○○反抗，才以手銬將
    被害人乙○○銬住，並把被害人乙○○小客車開走，在郊區繞行中，莊士吉即搜
    被害人乙○○所帶皮夾、皮包，待莊士吉要拿走被害人乙○○大皮包時，被害人
    乙○○即對渠等二人表示，要幹什麼？可以明講，莊士吉乃向伊示意，要進一步
    威脅被害人乙○○，二人始在路旁超商購買膠帶，將被害人乙○○眼睛矇住，並
    帶到丙○○上開台南市○○街租住處，伊與莊士吉純粹是「臨時起意」，要搶劫
    被害人乙○○所帶財物，絕無事先計劃要擄人勒贖云云。另【丙○○】則辯稱：
    伊絕無因缺錢花用，而與甲○○、莊士吉二人，共謀擄人勒贖財物情事；八十九
    年一月九日下午三、四時許，係莊士吉到伊台南市○○街租住處，提議要打麻將
    ，伊乃打電話給住在高雄甲○○，請甲○○趕來台南市參加打麻將，甲○○約於
    八十九年一月九日晚上七時許抵達，但因三缺一，人數仍不足打麻將，乃改為泡
    茶聊天，後來伊有二位化粧品客戶即李世厚、王國揚，前來找伊商談購買化粧品
    事宜，然因晚餐時間已到，伊乃請該二位客戶，到台南市○○路「三六九餐廳」
    用餐，並請甲○○、莊士吉二人作陪，餐後伊以小客車，載客戶李世厚、王國揚
    二人離去，並前往台南市○○○街「立崎公司」洽談化粧品買賣事宜，甲○○、
    莊士吉則共乘一部機車離開，到當晚上十時許，甲○○、莊士吉二人，又前來伊
    在台南市○○街租住處，莊士吉下車後，即對伊稱，在車上乙○○欠其住在台南
    縣佳里鎮好朋友債務，朋友要他們二人出面，代為處理債務問題，並要借用伊台
    南市○○街租住處，商談債務問題，但伊不同意，甲○○、莊士吉即偕被害人乙○○離開，不久三人又駕車回來，莊士吉稱怕路上有警察臨檢，乃向伊暫借台南
    市○○街租住處一晚，以解決債務問題，渠等明天一早即離開，伊乃答應渠等三
    人留下，當晚莊士吉與被害人乙○○討價還價時，伊均忙著做自己的事，並不知
    道莊士吉係在擄人勒贖，迨渠等二人與被害人乙○○出去交款時，莊士吉始打電
    話給伊，並指定地點，要伊駕車前往載他們，伊絕無與莊士吉、甲○○，有共同
    擄人勒贖行為，更不知莊士吉身上持有槍枝、子彈云云。
二、【關於刑求部分】
  1.被告甲○○、丙○○均辯稱，伊等於警訊曾遭刑求云云。經原審調取被告二人於
    台灣台南看守所健康檢查表，該健康表固記載甲○○左手臂受傷，丙○○背部、
    胸部多處疼痛（詳原審卷六九至七一頁）。然查被告甲○○左手臂受傷，乃係為
    警追捕時，遭警察開槍擊傷，為被告甲○○於警訊時供承在卷（詳警卷六頁），
    顯與刑求無關。至被告丙○○於駕車逃逸時，曾因車輛翻覆，始為警逮捕（詳警
    卷三頁），則其身上疼痛，究竟係車禍造成，抑因遭刑求所造成，已非無疑。
  2.嗣原審及本院上訴審調閱被告丙○○於警訊錄影帶觀看，該錄影帶開始訊問時間
    ，為八十九年一月十日下午四時十四分起開始，至八十九年一月十日下午六時四
    十八分結束，錄影帶並無間斷情事，且未發現警察訊問過程，有任何施強暴、脅
    迫等違法取供情事，有原審八十九年七月廿五日製作刑事勘驗筆錄及本院勘驗筆
    錄可憑（原審卷一五九頁、一九四頁，本院上訴審卷一九一、一九四頁）。職是
    ，本件顯乏積極證據足以佐證被告確有遭刑求情事。被告二人辯稱遭警刑求自非
    可採，合先說明。
三、【被告選定被害人乙○○為擄人對象，係臨時起意】
  1.被告丙○○、甲○○二人，辯稱八十九年一月九日下午三、四時，係由丙○○打
    電話給甲○○，約甲○○至台南打麻將云云。經原審向電信公司查詢結果，丙○○所有0000-00000號電話與甲○○所有0000000000號電話，確於八十九年一月九
    日下午三時四十二分三十秒開始通話，有中華電信股份有限公司台南營運處八十
    九年四月十三日南營字第八九Ｃ○七○○四五八號函附通話明細清單一紙在卷可
    稽（詳原審卷八十至八一頁）。又被告甲○○朋友即證人庚○○於原審證稱：伊
    受僱已有二年，從事養鴿子，以前是在高雄縣梓官鄉，現在是在左營，今年有賽
    鴿，八十九年元月，是要檢驗鴿子，甲○○他一星期有五、六日均會去，都是去
    幫忙三、四個小時，有時是待一整天，甲○○在八十九年一月間，每天均會去，
    但在八十九年一月九日出事前，沒有每天晚上都在那邊，八十九年一月九日，甲○○係約下午五點才離開，那天是星期日等語（詳原審卷一二九頁）。另再據被
    告丙○○客戶，即證人李世厚、王國揚於原審及本院更一審均供稱：八十九年一
    月九日，那天晚上吃飯時間，我有去找丙○○，丙○○的二位朋友莊士吉、甲○○在場，吃完飯即分手，丙○○帶我們二人，到台南市○○○街「立崎公司」，
    結果公司沒開等語（詳原審卷一二九、一四八頁）。又被告甲○○於原審具狀供
    稱：八十九年一月十日晚上七時許，在丙○○西賢街租住處，後來有二位客戶來
    找丙○○，丙○○乃招待該二位客人，到台南市「三六九餐廳」用晚餐，伊與莊
    士吉作陪，餐後其二人，即與丙○○分手，伊與莊士吉則共騎機車離開，渠二人
    途經台南市○○路○段一二二號時，莊士吉見路邊停放一部小客車，原意是想向
    車主索討些錢來花用，但因被害人乙○○反抗，才以手銬將被害人乙○○銬住，
    並把被害人乙○○小客車開走，在郊區繞行中，後二人將被害人乙○○眼睛矇住
    ，並帶到丙○○上開台南市○○街租住處，伊與莊士吉純粹是「臨時起意」，要
    搶劫被害人乙○○所帶財物等語（詳原審卷七七至七八頁）。以此觀之，足徵被
    告甲○○係見到被害人乙○○後，始臨時選定乙○○為擄人勒贖對象。
  2.蓋如依起訴書所認被告等三人，係事前已共謀擄人勒贖財物時，並選定乙○○為
    勒贖對象，即跟蹤乙○○，以瞭解其作息。嗣於八十九年一月九日當晚七時許，
    丙○○、莊士吉跟蹤乙○○所駕駛車輛，見乙○○將小客車，停放在台南市○○
    路○段一二二號對面，前往赴宴，即通知甲○○前往會合云云。(1)倘係如此，則
    丙○○、莊士吉二人，必一早即須在被害人乙○○家守候，始能達成跟蹤目的，
    且當晚七時許，被害人乙○○赴宴後，仍必須在該處等候，始不會錯過被害人乙○○離去時間。以此觀之，被告等人，又焉有可能與證人李世厚、王國揚一同去
    吃晚飯？(2)而證人李世厚、王國揚於原審時已供稱，去找丙○○時，莊士吉、甲○○二人亦在場，準此以解，則被告等人，又如何能分身去跟蹤或等候被害人乙○○？(3)況依前揭中華電信公司通話明細清單記載，丙○○電話與甲○○電話當
    天最後一通「通話時間」，為八十九年一月九日下午六時廿五分四十秒，並未有
    八十九年一月九日當晚七時後「通話紀錄」。由此可見，更可以證明，丙○○並
    無在八十九年一月九日當晚七時後，通知甲○○前往會合情事。同時既然要通知
    甲○○前往會合，足見係認一起動手，較有把握，為何丙○○又無緣無故，與其
    客戶李世厚、王國揚先行離去，嗣後丙○○即返回其台南市○○街租屋處，等候
    甲○○、莊士吉？(4)以上所述，如認定被告等人，係事前即已選定被害人乙○○
    為擄人對象，即與情理不合。且本件除被告自白外，並無其他證據足資證明被告
    等人，事前已有謀議擄走特定被害人，並跟蹤瞭解被害人作息情事。故被告等所
    言，用餐後，由丙○○帶證人李世厚、王國揚去「立崎公司」，而莊士吉與甲○○則共騎機車離開，係莊士吉、甲○○二人，於途中看見被害人乙○○獨自一人
    ，始臨時選定被害人乙○○，作為擄人勤贖對象，應較符合事實。被告甲○○於
    原審及本院上訴審供稱：丙○○以車載渠等至乙○○停車處後，即行離去云云，
    與事實不符，即非可信。
四、【本件被告甲○○、丙○○犯罪事實具體事證】
    查被告甲○○雖辯稱，是共犯莊士吉說，被害人乙○○與他朋友有債務問題，只
    是想向被害人要些錢花花，莊士吉要拿乙○○皮包，乙○○就說皮包不要拿走，
    要錢可以講，莊士吉說要三千萬元，要讓他殺價，不是要擄人勒贖云云。惟查：
  1.右揭事實，已據被害人乙○○指訴歷歷，且被害人乙○○於原審供稱：我去開車
    時，他們把我推進去車內，由甲○○開車，當時祇有二人，在車上即用手銬銬住
    我的手，車子就開走了，車子在行進時，均沒有說話，控制我後，有再遮住我的
    雙眼，後來車子停下來後，是到另一個屋子，其後就把我帶進屋子裡面，當時是
    祇有二人，第三人已無法辨別係何時出現，到屋子後他們也不讓我說話，但後來
    一開口就要我拿出三千萬元，我說我沒有錢，還要向朋友借錢，後來我答應要交
    出一千五百萬元，但最後我祇借到一千一百二十萬元，他們沒有打我，他們有說
    拿到錢，就要放我走，那時我才說皮包要還我，因裡面有一些資料等語（詳警卷
    、一○五九號偵查卷五二至五三頁、原審卷四五頁）。足徵被告等人開口勒贖三
    千萬元與莊士吉是否要拿走被害人皮包一事，並無關聯。
  2.又被告莊士吉、甲○○二人，將被害人乙○○擄上車後，即將被害人乙○○以手
    銬銬住，其後又以膠帶綑綁被害人乙○○眼睛、手腳，而一開口即要求被害人乙○○交付三千萬元，被告等人所為，核與擄人勒贖要件完全相符。被告甲○○辯
    稱，莊士吉說是朋友債務糾紛云云，要難令人置信。
  3.再者被告丙○○辯稱，伊完全不知莊士吉、甲○○擄人勒贖情事云云。雖被告甲○○及被害人乙○○固均稱擄人時，祇有甲○○、莊士吉二人動手。但被告丙○○於原審時已自承：後來甲○○及莊士吉將被害人乙○○帶來我住處，我有聽到
    說要二千萬元（莊士吉最先勒贖金額應是三千萬元），但後來甲○○就說隨便給
    等語（詳原審卷廿三頁）。被告甲○○於原審亦供稱：抓被害人乙○○上車時，
    丙○○他不在場，但向被害人要二千萬元時，丙○○有在場等語（詳原審卷廿二
    頁背面）。足徵被告丙○○雖未參加擄人行為，但有參與勒贖行為，應非無據。
  4.況被告甲○○與莊士吉間，於八十九年一月初，在台南市○○街二六八號丙○○
    租住處，共謀擄人勒贖人時（惟尚未選定對象），丙○○亦在場，迭據被告丙○○、甲○○於偵查中供承在卷（警卷、一○五九號偵查卷七頁背面、一一○七號
    偵查卷廿三頁背面、原審聲羈字廿號卷五頁）。核渠所供，相互吻合。被告丙○○於本院上訴審及更一審理時否認偵查筆錄真正。但經本院更二審再次勘驗結果
    ，核與偵訊筆錄內容，大致相符（本院更(二)審卷九四至九五頁）。僅被告於偵查
    卷第九頁背面七至九行所載，略為簡略，經本院勘驗結果，實際錄音被告丙○○
    供述為「問：你警訊中所說是否實在？答：有的不實在，因為我被他們警察打，
    甲○○、莊士吉他們二個去押人，我什麼都不知道，就是說我沒有答應他們，後
    來他們說叫我接應他們，要分給我一條錢（指贖金），那我就接應他們，就是這
    部分我承認，但是前面他們二人要去押人，都是他們二個人去的，被害人也知道
    ，至於警訊中我沒有說去押人，但警察說我是有計劃的」。上開丙○○供述重點
為：否認有擄人，但承認有接應，並得分得一筆贖金。依此本院認定丙○○僅參
    與勒贖及接應等部分犯行，則丙○○於偵查中所供即與被告甲○○供述相符。是
    被告丙○○此部分供述，應屬真實，自足供本院作為上開犯罪事實之認定依據。
  5.再被害人乙○○遭甲○○、莊士吉，押到丙○○台南市○○街租住處時，乃以手
    銬銬住，且眼睛被膠帶綁住，於進屋後又再被以膠帶綑綁雙腳，當時丙○○其人
    在屋內，實難諉為不知。同時被告丙○○已坦承於莊士吉、甲○○取贖後，有駕
    車前往接應。再者警方追捕時，被告丙○○也駕車載著莊士吉、甲○○二人正要
    逃逸，嗣因車輛失控翻覆，始為警逮捕等情，已據被告丙○○供承在卷（詳警卷
    二至三頁、原審卷廿三頁），依此丙○○其焉有可能對本件擄人勒贖毫不知情？
  6.又被告二人雖否認知悉係警員追捕云云。然據查獲本件警員己○○於本院更一審
    到場供稱：我們是沿途跟監到「蒙娜麗莎賓館」，我當時有看見兩人從被害人乙○○車子下車後，用手套在擦拭被害人乙○○車子外表，他們是提著錢上吉普車
    ，準備要跑掉，我身上有掛著警察證件，跑到丙○○吉普車前頭，距離四、五公
    尺處，拿著槍對著車內，並說是警察，不要動，但他們沒下車，亦沒有投降跡象
    ，我看他們車子仍在發動，且朝我這邊開過來，所以我就一邊往後退，並一邊往
    丙○○吉普車擋風玻璃開槍等語（本院更(一)審卷(二)一一一至一一二頁）。按警察
    既係追捕嫌犯，為使嫌犯能立即就範，免除不必要抗拒，通常均會表示自己警察
    身分。是警員己○○供稱，案發時其查緝被告等人，有表明係警察，所供應屬可
    取。被告所辯，不知追捕者為警察，為諉卸之詞，不足採信。
  7.另被告丙○○在甲○○、莊士吉二人擄得被害人乙○○後，即提供其租住處，以
    供藏匿被害人乙○○，並參與接應取贖後逃逸事宜。又按擄人勒贖罪係繼續犯，
    在人質恢復自由前，犯罪行為仍在繼續進行；共同實施犯罪行為者，在合同意思
    範圍內，各自分擔犯罪行為一部，相互利用他人行為，以達其犯罪目的者，即應
    對於全部所發生結果，共同負責（最高法院廿八年上字第二三九七號判例參照）
    。職是，本件被告丙○○所為，顯屬參與擄人勒贖犯罪構成要件部分行為，自係
    與莊士吉、甲○○係共犯擄人勒贖行為。依此丙○○鄰居潘存利於本院上訴審供
    稱：八十九年一月九日，伊看見有輛車停在空地，未予理會其談話內容，但於該
    車開走後，丙○○有對伊說該車的人，係要向他借用地方，處理債務云云（詳本
    院上訴審卷一三三至一三四頁）；以及丙○○女友丁○○於本院上訴審供稱：伊
    與丙○○在台南市○○路○段同居，八十九年一月九日，伊去高雄，當天晚上，
    伊在高雄即叩機給丙○○，問他當晚要不要回台南市○○路○段同居處所居住，
    丙○○說要伊當天即回台南，而丙○○則於八十九年一月十日凌晨一時多，回到
    台南市○○路同居住處云云（詳本院上訴審卷一三四至一三五頁）。依上所述，
    證人潘存利、丁○○二人所供，即均不足作為有利於被告丙○○之認定。
  8.至扣案子彈及彈匣，經送鑑驗，認子彈十顆均係制式口徑九MM半自動手槍彈，均
    具殺傷力；彈匣一個，係制式九MM半自動手槍用彈匣，有內政部警政署刑事警察
    局八十九年一月廿五日刑鑑字第九二二四號鑑驗通知在卷可憑（詳一○五九號偵
    查卷廿九頁）。另被告甲○○與共犯莊士吉所共同持有犯案手槍，雖未扣案，然
    據被告甲○○於本院更一審時供稱，子彈係從槍支掉出來，該支手槍為莊士吉取
    走等語（本院更(一)審卷(二)一六五頁）。又被告甲○○於警訊及原審供稱，其所取
    得本件作案用手槍，係制式九MM半自動手槍，彈匣係所持用手槍所有等語（詳警
    卷六頁、原審卷二一二頁）。是以，本件上開槍支雖未扣押及送請相關機構鑑定
    其性能，然依上開證據資料顯示，該扣案制式九MM子彈，既係供未扣案手槍使用
    ，該槍支當亦具有殺傷力且屬制式口徑九MM半自動手槍，應屬無誤。況被告甲○○所犯槍砲彈藥刀械管制條例第七條第四項寄藏手槍罪部分，業經本院上訴審及
    最高法院判決確定在案，有本院八十九年度上重訴字第一一四九號、最高法院九
    十年度台上字第三○四三號刑事判決在卷可稽（詳本院更(一)審卷(一)三、五頁背面
    、十七至十八頁）。益證該槍支係屬槍砲彈藥刀械管制條例第七條第四項規定所
    列管手槍，應堪認定。
  9.此外復有扣案摺疊刀一支、透明膠帶一卷、綑綁被害人膠帶一團及贖款一千一百
    二十萬元在案可資佐證（詳一○五九號偵查卷四頁、卅八至卅九頁）。被告丙○○、甲○○二人辯稱，未有擄人勒贖行為，無非事後卸責之詞，均不足採。被告
    丙○○、甲○○二人共同擄人勒贖犯行，事證明確，均堪以認定，應依法論科。
五、公訴意旨另以：丙○○與甲○○、莊士吉於右揭時地，共同持有制式口徑九MM半
    自動手槍一支及子彈十一顆（含彈匣一個）。因認被告丙○○並涉有槍砲彈藥刀
    械管制條例第七條第四項、第十二條第四項罪嫌云云。然按犯罪事實應依證據認
    定之，無證據不得推定其犯罪事實，刑事訴訟法第一百五十四條，定有明文。本
    件訊據上訴人即被告丙○○堅決否認有與被告甲○○、莊士吉，共同持有上開槍
    彈犯行。經查：
  (一)被告甲○○、莊士吉於擄走被害人乙○○時，固持有槍彈之事實。惟依被告甲○○及被害人乙○○前開所述，被告丙○○並未參與擄人犯行，則被告丙○○自不
    知甲○○、莊士吉二人，於擄人時亦攜有槍彈。再者被害人乙○○於遭甲○○、
    莊士吉二人擄走後，其後在勒贖過程中，被害人乙○○始終在甲○○、莊士吉控
    制之下，並無證據足認此時被告等人，有再使用槍械必要。再被告丙○○也未參
    與實際取贖行為，而僅係負責在「蒙娜麗莎」賓館，接應取得贖款後甲○○、莊
    士吉。則縱使被告甲○○、莊士吉二人，於取贖時隨身攜有槍彈，尚不得據此推
    論，被告丙○○必然與甲○○、莊士吉二人有共同謀議，推由甲○○、莊士吉二
    人攜槍前往取贖，而認被告丙○○係屬共同持有槍彈罪共同正犯。即本次最高法
    院更二審發回時亦指稱，被告丙○○既於擄走被害人乙○○時，並未在場，則被
    告丙○○對甲○○、莊士吉二人持槍擄人部分，即難認丙○○就持有槍彈部分，
    須同負刑責（詳本院卷五頁所附最高法院九十一年台上字第三七五九判決）。
  (二)職是，本件依調查所得證據，顯不足以證明被告丙○○，確有共同持有槍彈犯行
    。此外復查無其他積極證據足資證明被告丙○○有持有上開槍彈犯行。依前說明
    ，被告丙○○被訴持有槍彈罪部分，即屬不能證明。惟公訴人認此部分與前揭論
    罪科刑部分，有牽連犯裁判上一罪關係，爰不另為無罪諭知，併此說明。
六、查被告甲○○、丙○○意圖勒贖而擄人。核被告丙○○、甲○○所為，均係犯刑
    法第三百四十七條第一項擄人勒贖罪（公訴人起訴認涉犯懲治盜匪條例第二條第
    一項第九款罪嫌，本院判決適用刑法第三百四十七條第一項罪名，理由詳後述）
    。被告丙○○、甲○○與共犯莊士吉就上開擄人勒贖罪，彼此間有犯意聯絡及行
    為分擔，均為共同正犯。又被告甲○○因寄藏槍彈，而當然持有，其後共同持有
    槍彈犯擄人勒贖罪，自不再論以共同持有槍彈犯行（按甲○○未經許可寄藏手槍
    罪部分，業經本院判處有期徒刑五年，併科罰金新台幣十萬元，並經最高法院判
    決駁回上訴確定在案），併為說明。另被告丙○○前因違反懲治盜匪條例等案件
    ，於七十七年一月十三日，經本院判處應執行有期徒刑二十年確定，嗣經減為有
    期徒刑十五年，於八十七年十一月廿七日執行完畢，有台灣高等法院被告全國前
    案紀錄表在卷可稽，被告丙○○其於五年內，再犯本件有期徒刑以上之罪，為累
    犯，除法定刑為死刑、無期徒刑部分，依法不得加重外，應依刑法第四十七條規
    定，加重其刑。
七、原審以被告二人罪證明確，因予論罪科刑，固非無見。惟查：(一)被害人乙○○於
    偵查中已供述，就贖金討價還價者，有二人即為甲○○、莊士吉，一人未出聲，
    原判決竟認丙○○參與討價還價，尚有未合。(二)又行為後法律有變更者，適用裁
    判時法律。但裁判前法律有利於行為人者，適用最有利於行為人法律，刑法第二
    條第一項定有明文。查被告丙○○、甲○○於八十九年一月九日行為後，立法院
    已於九十一年一月八日修正廢止懲治盜匪條例，並將刑法第三百四十七條修正，
    九十一年一月三十日經總統公布，於九十一年二月一日生效施行。而原懲治盜匪
    條例第二條第一項第九款擄人勒贖罪之法定刑為「唯一死刑」，新修正刑法第三
    百四十七條第一項擄人勒贖罪法定刑為「死刑、無期徒刑或七年以上有期徒刑」
    ，比較新舊法，自以修正後刑法第三百四十七條第一項有利於行為人。又廿四年
    七月一日刑法施行後，最高法院曾決議「新刑法施行後，懲治盜匪條例廢止，將
    來比較刑之輕重時，不以新刑法與舊刑法比較，應適用新刑法與懲治盜匪條例比
    較定之。本件原審未及比較適用，自有未合。檢察官上訴意旨，主張被告丙○○
    有參與擄人行為云云，依上所述，應無理由。另被告上訴意旨，仍執陳詞，否認
    犯行，更無可取。然原判決既有上開可議之處，自應由本院將原判決撤銷改判。
    爰審酌被告丙○○、甲○○二人犯罪動機、目的、手段、所生危害及被告丙○○
    參與情節較輕，暨渠二人犯後態度等一切情狀，分別量處如主文第二、三項所示
    之刑，又因本件為暴力犯罪，被告丙○○依犯罪性質亦認為有褫奪公權之必要，
    並分別依刑法第三十七條第一項、第二項規定，對被告甲○○、丙○○二人，分
    別諭知褫奪公權，以儆效尤。至本件供犯罪所用制式九MM半自動手槍一支，雖未
    扣案，但既屬違禁物，且不能證明已滅失，仍應依刑法第三十八條第一項第一款
    規定，宣告沒收。而扣案子彈十顆（含彈匣一個）亦為違禁物，已如前述，則亦
    應依刑法第三十八條第一項第一款規定，宣告沒收。以上有關持有槍彈部分，既
    認被告丙○○未參與，自應僅於被告甲○○主刑項下諭知沒收作案槍彈。另扣案
    摺疊刀一支、透明膠帶一捲、綑綁被害人膠帶一團，係被告甲○○所有，且係供
    共同犯罪所用，已據被告甲○○供承在卷，自應依刑法第三十八條第一項第二款
    、第三項規定，分別於被告甲○○及丙○○主刑項下，均予宣告沒收。而被告甲○○供稱渠等只購買乙捲膠帶綑綁被害人，另捲扣案膠帶無法證明與本案有關，
    應不予宣告沒收。至盜匪所得贖款一千一百二十萬元，已由被害人乙○○朋友劉
    澤民領回，有贓物認領保管單在卷可憑，故不再諭知發還被害人，另手銬一付，
    被告甲○○供稱係被告莊士吉所有，惟未扣案且非違禁物，為免日後執行困難，
    爰不為沒收諭知，併此說明。
據上論斷，應依刑事訴訟法第三百六十九條第一項前段、第三百六十四條、第二百九
十九條第一項前段，刑法第二條第一項前段、第二十八條、第三百四十七第一項、第
三十七條第一、二項、第四十七條、第三十八條第一項第一款、第二款、第三項，判
決如主文。
本案經檢察官李傳來到庭執行職務。
中    華    民    國      九十一      年      十一      月    七        日
                                  臺灣高等法院臺南分院刑事第七庭
                                      審判長法官  蔡    崇    義
                                            法官  許    進    國
                                            法官  董    武    全
右正本證明與原本無異。
如不服本判決，應於判決送達後十日內向本院提出上訴狀，其未敘述理由者並應於提
出上訴狀後十日內向本院補提理由書（應附繕本)。
                                      法院書記官  黃    全    忠
中    華    民    國      九十一      年      十一      月  十三      日
附錄法條：
刑法第三百四十七條第一項：
意圖勒贖，而擄人者，處死刑、無期徒刑或七年以上有期徒刑。
